【裁判字號】    97,訴,174
【裁判日期】    970630
【裁判案由】    搶奪等
【裁判全文】
臺灣宜蘭地方法院刑事判決               97年度訴字第174號
公  訴  人  臺灣宜蘭地方法院檢察署檢察官
被      告  甲○○
                    （現在臺灣宜蘭監獄另案執行中）
上列被告因搶奪等案件，經檢察官提起公訴（九十七年度偵字第
七二三號），被告就被訴事實為有罪之陳述，本院合議庭裁定由
受命法官獨任進行簡式審判程序，爰不經通常程序判決如下：
    主  文
甲○○犯附表所列各罪，各處如附表所示之刑。應執行有期徒刑
貳年捌月。宜蘭縣政府警察局宜蘭分局民族派出所民國九十七年
二月八日警詢筆錄內偽造之「黃志偉」簽名貳枚、指印拾枚，
及該所製作之逮捕通知書貳份內偽造之「黃志偉」簽名及指印各
貳枚，均沒收之。
    事  實
一、甲○○前因犯毒品危害防制條例及搶奪等案件，經臺灣板橋
    地方法院各判處有期徒刑八月、九月確定並定應執行刑為有
    期徒刑一年三月確定後，於民國九十六年六月二十七日縮刑
    期滿執行完畢。詎其仍不知悛悔，竟先後於附表所列時間、
    地點，以附表所載方式而為附表所列之毀損、竊盜、搶奪及
    偽造文書等行為。
二、案經戊○○、丙○○、乙○○、葉秀霞訴由宜蘭縣政府警察
    局宜蘭分局報告臺灣宜蘭地方法院檢察署檢察官偵查起訴。
    理  由
一、附表所列各該事實，迭據被告甲○○自警詢至偵審中直承屬
    實，核與告訴人戊○○、丙○○、丁○○、乙○○分別於警
    詢及偵查中指證情節大致相符，復據證人葉秀霞及趙榮興於
    偵查中到庭結證屬實。此外，亦有照片二十三幀、贓物認領
    保管單四張、宜蘭縣政府警察局宜蘭分局民族派出所九十七
    年二月八日警詢筆錄一份及該所製作之逮捕通知書二份在卷
    可稽，堪認被告自白各情咸與真實相符，皆可採憑。總上各
    情，被告甲○○所犯附表臚列犯行之各項事證胥臻明確，犯
    行均足認定，各應依法論科。
二、核被告甲○○所為如附表所列各項行為，各係犯附表所犯法
    條及罪名欄所載罪名。惟按刑法上所謂文書，指記載人之一
    定意思或觀念之有體物，其存在之形式，自具有多樣性，一
    份文書未必僅成立一種文書，時或存在多種文書之效力，倘
    簽名抑或捺按指印之人在文書上簽名捺印，即可表徵並作為
    該人業已收訖該文書之證明，則該文書之性質便具有收據之
    作用，而屬私文書。據此，核被告甲○○所為如附表編號五
    所載文書內簽名及捺印之行為，乃屬收受文書之意思表示，
    而各該文書復因具有收據性質而該當私文書性質。從而，被
    告於簽收、捺印此部分文書後再交還承辦人員而行使，顯已
    具備行使該私文書之主觀意思與客觀行為，所為當係犯附表
    編號五所犯法條及所犯罪名欄所列之行使偽造私文書罪。而
    其在各該私文書內偽造簽名及捺印，足以生損害於「黃志偉
    」與刑事訴追正確性之偽造簽名行為，則均屬偽造私文書之
    階段行為，而偽造私文書後進而行使之低度行為，再為行使
    偽造私文書之高度行為所吸收，是均不另論罪。末以被告所
    犯附表編號五所列各次偽造私文書犯行，因屬為達同一目的
    所為之數侵害行為，而此數行為於同時同地或密切接近之時
    地實施，侵害同一法益，致各行為之獨立性極為薄弱，依一
    般社會健全觀念，在時間差距上，難以強行區分，故在刑法
    評價上，以視為數個舉動之接續施行，合為包括之一行為予
    以評價，較為合理，當以接續犯論以一罪處斷（最高法院八
    十六年度臺上字第三二九五號判決參照）。公訴意旨於此部
    分認被告甲○○係犯刑法第二百十七條偽造署押罪嫌，容有
    誤會，但因起訴基本事實及侵害性行為仍屬同一，本院爰依
    法變更起訴法條，併此敘明。被告所犯附表所示各罪間，犯
    意個別，行為互殊，應分論併罰之。末查，被告前因犯毒品
    危害防制條例及搶奪等案件，經臺灣板橋地方法院判處有期
    徒刑八月、九月確定並定應執行刑為有期徒刑一年三月確定
    後，於九十六年六月二十七日縮刑期滿執行完畢等情，有臺
    灣高等法院被告前案紀錄表存卷可考，是其於徒刑執行完畢
    後五年內，故意再犯本件有期徒刑以上之各罪，皆為累犯，
    各應依刑法第四十七條第一項規定加重其刑。審酌被告年輕
    力壯，前已曾犯竊盜、搶奪等罪行經法院判刑確定且執行完
    畢後，仍不思循正當途徑獲取財物，復猶以竊盜及搶奪手法
    得財花用，更於遭警查獲後，企圖冒名應訊規避刑責，情節
    匪淺，惟念其坦承犯行，到庭態度尚佳及參酌其犯罪動機、
    目的、手段、智識程度、犯後態度與造成被害人財產法益與
    社會整體防衛機制之侵害程度等一切情狀，爰各量處如附表
    宣告刑欄所載之刑，並定其應執行刑如主文。
三、被告甲○○在宜蘭縣政府警察局宜蘭分局民族派出所九十七
    年二月八日警詢筆錄上偽造之「黃志偉」簽名二枚、指印十
    三枚，及其在該所逮捕通知書內偽造之「黃志偉」簽名與指
    印各二枚，依刑法第二百十九條之規定，不問是否屬於被告
    所有，均應併予諭知沒收之，特此述明。
據上論斷，依刑事訴訟法第二百七十三條之一第一項、第二百九
十九條第一項前段、第三百條，刑法第二百十六條、第二百十條
、第三百二十條第一項、第三百二十五條第一項、第三百五十四
條、第二百十九條、第四十七條第一項、第五十一條第五款，判
決如主文。
本案經檢察官賴淑萍到庭執行職務
中    華    民    國    97    年    6     月    30    日
                  刑事第四庭法  官  陳嘉年
以上正本證明與原本無異。
如不服本判決應於收受本判決後10日內向本院提出上訴書狀，並
應敘述具體理由。若未敘述理由者，應於上訴期間屆滿後20日內
通知書向本院補提理由書狀（均須按他造當事人之人數附繕本）
。
                            書記官  葉瑩庭
中    華    民    國    97    年    6     月    30    日
附錄本案論罪科刑法條全文
刑法第二百十條
偽造、變造私文書，足以生損害於公眾或他人者，處五年以下有
期徒刑。
刑法第二百十六條
行使第二百十條至第二百十五條之文書者，依偽造、變造文書或
登載不實事項或使登載不實事項之規定處斷。
刑法第三百二十條第一項
意圖為自己或第三人不法之所有，而竊取他人之動產者，為竊盜
罪，處五年以下有期徒刑、拘役或五百元以下罰金。
刑法第三百二十五條第一項
意圖為自己或第三人不法之所有，而搶奪他人之動產者，處六月
以上五年以下有期徒刑。
刑法第三百五十四條
毀棄、損壞前二條以外之他人之物或致令不堪用，足以生損害於
公眾或他人者，處二年以下有期徒刑、拘役或五百元以下罰金。
附表
┌─┬────────────────────┬───────┬─────┐
│編│事                                    實│所犯法條及罪名│宣  告  刑│
│號│          （時間、地點及方式）          │              │          │
├─┼────────────────────┼───────┼─────┤
│一│九十七年二月八日凌晨二時十五分許，甲○○│刑法第三百二十│犯毀損他人│
│  │在宜蘭縣宜蘭市○○路、延平路口，基於為自│條第一項之竊盜│物品罪，累│
│  │己不法所有之意圖及毀損故意，隨手撿拾石塊│罪、第三百五十│犯，處有期│
│  │敲破戊○○所有之車牌號碼六四六三─ＲＭ號│四條之毀損器物│徒刑月；│
│  │自用小客車之車窗後，徒手進入車內竊取無線│罪            │又犯竊盜罪│
│  │電一部得手                              │              │，累犯，處│
│  │                                        │              │有期徒刑肆│
│  │                                        │              │月        │
├─┼────────────────────┼───────┼─────┤
│二│九十七年二月八日凌晨三時許，甲○○在宜蘭│刑法第三百二十│犯竊盜罪，│
│  │縣宜蘭市○○路、新民路口之便利商店前，基│條第一項之竊盜│累犯，處有│
│  │於為自己不法所有之意圖，乘丙○○自車牌號│罪            │期徒刑肆月│
│  │碼三九九─ＨＦ號大貨車下車後，疏未鎖上車│              │          │
│  │門之機會，逕行開啟車門，徒手入內竊得內有│              │          │
│  │身分證及駕駛執照各一枚、信用卡及提款卡各│              │          │
│  │二枚、現金新臺幣（下同）九百元之黑色腰包│              │          │
│  │一只，及行動電話一支、車用倒車螢幕一部  │              │          │
├─┼────────────────────┼───────┼─────┤
│三│九十七年二月八日七時許，甲○○在宜蘭縣宜│刑法第三百二十│犯竊盜罪，│
│  │蘭市○○路○段之麥當勞速食店內，基於為自│條第一項之竊盜│累犯，處有│
│  │己不法所有之意圖，乘丁○○用餐完畢離座回│罪            │期徒刑伍月│
│  │收餐具之際，徒手竊得丁○○置於座位上之手│              │          │
│  │提包（內有身分證及駕駛執照各一枚、健保卡│              │          │
│  │二枚、金融卡四枚、鑰匙六串及現金九千九百│              │          │
│  │四十八元）                              │              │          │
├─┼────────────────────┼───────┼─────┤
│四│九十七年二月八日九時許，甲○○在宜蘭縣宜│刑法第三百二十│犯搶奪罪，│
│  │蘭市○○路○段麥當勞速食店外，基於為自己│五條第一項之搶│累犯，處有│
│  │不法所有之所有之意圖，乘乙○○在店外等候│奪罪          │期徒刑壹年│
│  │友人而不及防備之際，徒手奪取乙○○手持葉│              │          │
│  │秀霞所有之皮包（內有身分證、健保卡、駕駛│              │          │
│  │執照及行車執照各一枚、信用卡三枚、車票三│              │          │
│  │張）。得手後，旋往宜蘭縣宜蘭市○○路、新│              │          │
│  │民路口之便利商店方向逃逸，並擬搭乘計程車│              │          │
│  │離去，惟據路人趙榮興見狀趨前壓制而予逮捕│              │          │
├─┼────────────────────┼───────┼─────┤
│五│甲○○為警查獲後，為圖掩飾身分規避刑事追│刑法第二百十六│犯行使偽造│
│  │訴，竟冒用其胞弟「黃志偉」之名義，在宜蘭│條、第二百十條│私文書罪，│
│  │縣政府警察局宜蘭分局民族派出所製作之逮捕│之行使偽造私文│累犯，處有│
│  │通知書二份及九十七年二月八日警詢筆錄內，│書罪          │期徒刑陸月│
│  │偽造「黃志偉」之簽名共四枚及指印十五枚後│              │。宜蘭縣政│
│  │，均交付依法執行職務之員警而行使之，足以│              │府警察局宜│
│  │生損害於黃志偉及警察機關刑事追訴之正確性│              │蘭分局民族│
│  │                                        │              │派出所民國│
│  │                                        │              │九十七年二│
│  │                                        │              │月八日警詢│
│  │                                        │              │筆錄內偽造│
│  │                                        │              │之「黃志偉│
│  │                                        │              │」簽名貳枚│
│  │                                        │              │及指印拾│
│  │                                        │              │枚，及該所│
│  │                                        │              │製作之逮捕│
│  │                                        │              │通知書貳份│
│  │                                        │              │內偽造之「│
│  │                                        │              │黃志偉」簽│
│  │                                        │              │名及指印各│
│  │                                        │              │貳枚，均沒│
│  │                                        │              │收之      │
└─┴────────────────────┴───────┴─────┘


司法院資訊處製作；財團法人民間司法改革基金會備份。
